【裁判字號】    97,簡上,639
【裁判日期】    971024
【裁判案由】    毀棄損壞
【裁判全文】
臺灣高雄地方法院刑事判決             97年度簡上字第639號
上  訴  人
即  被  告  乙○○
上列上訴人因毀棄損壞案件，不服本院高雄簡易庭中華民國97年
6 月3 日97年度簡字第243 號刑事簡易判決（聲請簡易處刑案號
：96年度偵緝字第1506號），提起上訴，本院管轄第二審之合議
庭認不得以簡易判決處刑，改依通常程序審理，並自為第一審判
決如下：
    主  文
原判決撤銷。
乙○○無罪。
    理  由
一、本判決所引用據以認定被告乙○○犯罪事實存否之各項證據
    ，除符合刑事訴訟法第159 條之1 至4 所列之傳聞例外規定
    ，本得作為證據外，餘均經檢察官、被告於本院準備程序及
    審理中同意作為證據（參本院卷第19頁、第37頁），本院審
    酌各項證據作成情形，認以之為證據並無不當，依刑事訴訟
    法第159 條之5 第1 項規定，均得作為證據，合先敘明。
二、聲請簡易判決處刑意旨略以：被告乙○○與告訴人杜石鑾（
    現更名為：阿浪˙滿拉旺）前為男女朋友，於民國94年3 月
    5 日，告訴人欲終止與被告間之男女關係而與被告生爭執。
    於95年6 月6 日凌晨2 時6 分，被告竟基於毀損犯意，在高
    雄縣鳳山市○○路○ 段132 號高雄縣政府北側停車場內，以
    油漆潑灑告訴人所有停放該處之車牌號碼1160-NY 號自用小
    客車，造成告訴人之自用小客車烤漆污損、毀壞而不堪使用
    ，足生損害於告訴人，因認被告涉犯刑法第354 條毀損罪等
    語。
三、按「犯罪事實應依證據認定之，無證據不得認定犯罪事實」
    、「不能證明被告犯罪者，應諭知無罪之判決」，刑事訴訟
    法第154 條第2 項、第301 條第1 項分別定有明文。申言之
    ，犯罪事實之認定應憑證據，如未能發現相當證據，或證據
    不足以證明，自不能以推測或擬制之方法，作為裁判基礎（
    最高法院40年台上字第86號判例意旨參照）；且認定犯罪事
    實所憑之證據，雖不以直接證據為限，間接證據亦包括在內
    ，然而無論直接證據或間接證據，其為訴訟上之證明，須於
    通常一般之人均不致有所懷疑，而得確信其為真實之程度者
    ，始得據為有罪之認定，倘其證明尚未達到此一程度，而有
    合理之懷疑存在而無從使事實審法院得有罪之確信時，即應
    由法院為諭知被告無罪之判決（最高法院76年台上字第4986
    號判例意旨參照）。再者，依刑事訴訟法第161 條第1 項規
    定，檢察官對於起訴之犯罪事實，仍應負提出證據及說服之
    實質舉證責任。倘其所提出之證據，不足為被告有罪之積極
    證明，或其指出證明之方法，無從說服法院以形成被告有罪
    之心證，基於無罪推定之原則，自應為被告無罪判決之諭知
    （參照最高法院92年度台上字第128號判例意旨）。
四、公訴人認被告涉犯前揭毀損罪嫌，無非係以告訴人於警詢及
    偵查中證述前開停車場監視錄影翻拍畫面中所示潑灑油漆之
    人即為被告等語，並有監視錄影器翻拍畫面2 紙及車輛毀損
    照片24幀、被告所使用門號0000000000號電話之通聯紀錄在
    卷可憑為其主要論據。訊據被告堅詞否認有何毀損犯行，辯
    稱：伊當時在家與朋友甲○○通電話，並沒有到案發現場，
    本件潑灑油漆行為並非伊所為等語。經查：
  (一)告訴人所有之車牌號碼1160-NY 號自用小客車，於95年6 月
    6 日凌晨停放在高雄縣政府北側停車場，同日凌晨2 時6 分
    許，遭人持油漆潑灑等情，業據告訴人於警詢及檢察官偵訊
    中證述明確，復有監視錄影器翻拍畫面2 紙及車輛毀損照片
    24幀在卷可憑（參警卷第14頁至第21頁），此部分之事實洵
    堪認定。
  (二)公訴人雖依告訴人於警詢及偵查之證述，認前開監視錄影畫
    面中潑灑油漆之人即為被告。然查本件案發當時現場監視器
    所攝得之畫面，因行為人動作迅速，瞬間即從畫面離去消逝
    ，依照畫面中人之穿著，尚難辨識行為人為男或女等情，業
    據本院於審理時當庭勘驗明確，有審理筆錄乙份在卷可參（
    參本院卷第42頁），是告訴人憑藉一瞬間所拍攝且男女莫辨
    之畫面，即行指認行為人為被告，其指認是否可採，已非無
    疑。且查告訴人與被告間曾因感情糾紛而衍生司法訴訟，有
    臺灣高雄地方法院檢察署檢察官94年度偵字第8657號、第11
    043 號聲請簡易判決處刑書及本院94年度易字第1758號判決
    書在卷可稽（參96偵緝1506號卷第50頁至第54頁），是告訴
    人實有可能對被告心存偏見，一旦發生異常事件，直覺即認
    係被告所為，本院此一判斷，可由同一監視錄影器所攝得之
    瞬間模糊畫面，本院對於畫面中人是男是女尚且無法確認，
    告訴人卻明確指證其中一人即為被告而明。則於告訴人對被
    告有偏見之虞，且上開監視錄影畫面又模糊致男女難辨之狀
    態下，自難以告訴人此部分之指認，逕為不利被告之認定。
  (三)被告於本件案發前之95年6 月5 日晚上11時38分至翌日即6
    日凌晨零時52分前與證人甲○○有16次通話；於本件案發後
    後之同日凌晨2 時20分至同日時27分與證人甲○○亦有4 次
    通話等情，有被告所使用之門號0000000000電話通聯紀錄乙
    份在卷可參（參警卷第29頁至第32頁），復依證人甲○○於
    本院審理時所證，本件案發前後與被告電話聊天內容均為工
    作及小孩，通話當時很安靜，被告應該是在家裡等語（參本
    院卷第41頁），可知被告於本件案發當天前後與證人甲○○
    電話聯絡內容，並未提及與本案相關之事。而依被告與證人
    甲○○於深夜長時間聊天之情，渠等關係至為良好，若被告
    真有為本件犯行，又於案發前後與證人甲○○密切聯絡，被
    告甚有可能於案發前告知證人甲○○欲為何事；於案發後告
    知證人甲○○已為何事，然如上所述被告於本件案發前後與
    證人甲○○聯絡時，均未提及有何本件相關之事，顯然被告
    所辯本件案發時在家，未至本件案發現場潑灑油漆等語，應
    為可採。
  (四)綜上所述，本件檢察官所提出之直接、間接證據，尚無法本
    於經驗法則與論理法則，以邏輯推理及演繹作用，據以認定
    被告有為本件毀損犯行，而被告辯稱其於本件案發當時在家
    等語，如上所述，非無可取，此外復查無其他積極證據足資
    證明被告確有公訴人所指之犯行，揆諸前揭法文及判例意旨
    ，即應為被告無罪之諭知。被告上訴指摘原判決不當，為有
    理由，自應撤銷原判決，另為被告無罪之諭知。
五、末按法院得為簡易判決處刑者，以所科之刑係宣告緩刑、得
    易科罰金之有期徒刑及拘役或罰金為限；於檢察官聲請以簡
    易判決處刑之案件，經法院認應為無罪判決之諭知者，應適
    用通常程序審判之，刑事訴訟法第449 條第3 項、第451 條
    之1 第4 項但書第3 款、第452 條分別規定甚明。又地方法
    院簡易庭對被告為簡易判決處刑後，經提起上訴，而地方法
    院合議庭認應為無罪判決之諭知者，依同法第455 條之1 第
    3 項準用第369 條第2 項之規定意旨，應由該地方法院合議
    庭撤銷簡易庭之判決，改依第一審通常程序審判。其所為判
    決，應屬於「第一審判決」，檢察官仍得依通常上訴程序上
    訴於管轄第二審之高等法院（最高法院91年度臺非字第21號
    判例意旨參照）。本件被告既經本院認應為無罪之諭知，已
    不符合得為簡易判決處刑之情形，除撤銷原審判決外，並應
    逕行改依第一審通常程序判決之，檢察官如不服本判決，仍
    得於法定上訴期間內，向管轄之第二審法院提起上訴，併此
    敘明。
據上論斷，應依刑事訴訟法第452 條、第455 條之1 第1 項、第
3 項、第369 條第1 項前段、第364 條、第301 條第1 項，判決
如主文。
本案經檢察官丙○○到庭執行職務
中    華    民    國    97    年    10    月    24    日
                  刑事第十庭  審判長法  官  莊松泉
                                    法  官  李俊霖
                                    法  官  林揚奇
以上正本證明與原本無異。
如不服本判決，應於收受送達後10日內向本院提出上訴書狀。
中    華    民    國    97    年    10    月    24    日
                                    書記官  何明昌


司法院資訊處製作；財團法人民間司法改革基金會備份。
